【裁判字號】    89,訴,427
【裁判日期】    900221
【裁判案由】    綜合所得稅
【裁判全文】
高雄高等行政法院判決                              八十九年度訴字第四二七號
                              .
    原      告  甲○○
    訴訟代理人  戊○○
    被      告  財政部台灣省南區國稅局
    代  表  人  乙○○  局長
    訴訟代理人  己○○
                丁○○
                丙○○
右當事人間因綜合所得稅事件，原告不服財政部中華民國八十九年八月三十一日台財
訴第0000000000號訴願決定，提起行政訴訟。本院判決如左：
    主  文
原告之訴駁回。
訴訟費用由原告負擔。
    事  實
一、事實概要：
緣原告未辦理八十三年度綜合所得稅結算申報，經被告查得其有取自冠良股份有限公
司（以下稱冠良公司）之薪資所得新台幣（下同）十七萬六千元、香港冠連鞋業有限
公司（以下稱香港冠連公司）之薪資所得五十七萬九千八百三十四元（下稱系爭薪資
所得）及利息所得一千二百六十五元，其中香港冠連公司之薪資所得五十七萬九千八
百三十四元，其勞務提供地在大陸，依臺灣地區與大陸地區人民關係條例第二十四條
第一項前段規定，應併同台灣地區來源所得課徵所得稅，乃據以核定原告綜合所得總
額七十五萬七千零九十九元，應補徵稅額五萬五千二百六十八元外，並依所得稅法第
一百十條第二項規定，按應補徵稅額依有無扣繳憑單分別處以○．四倍及一倍罰鍰計
四萬七千五百元（計至百元止）。原告不服，就取自香港冠連公司之薪資所得五十七
萬九千八百三十四元及罰鍰等二項目，申經復查結果，未獲變更，提起訴願，亦遭決
定駁回。
二、兩造聲明：
（一）原告聲明求為判決：訴願決定及原處分均撤銷。
（二）被告聲明求為判決：駁回原告之訴。
三、兩造之爭點：
甲、原告主張之理由：
（一）原告八十三年度受僱於台灣冠良公司，由公司派至大陸冠華鞋業有限公司（下
      稱大陸冠華公司）負責驗貨工作。同時期又受聘於香港冠連公司擔任業務聯繫
      工作。台灣冠良公司、大陸冠華公司、香港冠連公司之主要股東均相同，因此
      原告須經常往返台灣－香港－大陸。原告八十三年度受僱於台灣冠良公司薪資
      所得十七萬六千元，已有台灣冠良公司開立薪資所得扣繳憑單在案。同時任職
      於香港冠連公司之薪資所得五十七萬九千八百三十四元，由於該勞務提供地在
      香港，非屬中華民國來源所得，依法免納所得稅，因此原告未予合併申報，依
      法並無不合。
（二）由於台灣冠良公司、大陸冠華公司、香港冠連公司之主要出資股東相同，台灣
      冠良公司與香港冠連公司並簽訂了雙方合作契約書。原告八十三年度於香港冠
      連公司提供勞務，取得薪資折合新台幣五十七萬九千八百三十四元，因原告家
      庭仍居住台灣及基於台灣冠良公司與香港冠連公司之雙方合作關係，香港冠連
      公司始委託台灣冠良公司代為轉付原告，有台灣冠良公司之帳載及傳票為證，
      台灣冠良公司並未將轉付之薪資，列報為公司之費用，亦經被告所承認之事實
      ，且依現行所得稅法尚無限制或禁止個人，不得兼職。
（三）按「事實之認定，應憑證據」，為最高行政法院六十二年判字第四○二號判例
      所明示。被告核定時，誤將原告於香港期間提供勞務取得香港冠連公司之薪資
      五十七萬九千八百三十四元，認係台灣冠良公司派原告於大陸冠華公司負責驗
      貨之薪資，原告為台灣冠良公司驗貨人員，原告從未否認，八十三年度原告已
      自台灣冠良公司取得薪資十七萬六千元。更何況該薪資如屬台灣冠良公司費用
      ，台灣冠良公司豈有不列薪資費用，以減少繳納營利事業所得稅之理？顯見被
      告之核定係憑空臆測，並違反經驗法則，毫無事實根據可言。
乙、被告主張之理由：
（一）我國綜合所得稅係採屬地主義，僅對中華民國來源所得課稅，所得稅法第八條
      所定之中華民國來源所得，有關勞務報酬，係以勞務提供地是否在我國境內為
      準，凡在我國境內提供勞物之報酬，均為中華民國來源所得，至於勞務報酬由
      何人支付及在何地支付，均在所不問。又依臺灣地區與大陸地區人民關係條例
      第二條第二款規定「本條例用詞定義如左．．．二、大陸地區指臺灣地區以外
      之中華民國領土。」及同條例第二十四條第一項前段「臺灣地區人民、法人、
      團體或其他機構有大陸地區來源所得者，應併同臺灣地區來源所得課徵所得稅
      。」故在大陸地區提供勞務之所得亦屬在中華民國境內提供勞務，應依所得稅
      法之規定，在大陸地區提供勞務之所得屬中華民國來源所得，應計入綜合所得
      總額課稅。
（二）依臺灣冠良公司之營運報告書及該公司與原告簽訂之聘僱契約書，原告係臺灣
      冠良公司所僱派駐於大陸冠華公司負責驗貨之人員，另查香港冠良公司僅係將
      臺灣冠良公司之訂單轉予大陸或其他地區之工廠，且該公司並未證明原告之工
      作地點為香港，依常理判斷，原告本年應係於大陸地區工作，是系爭薪資所得
      五十七萬九千八百三十四元，即不論係由大陸冠華公司或香港冠連公司所支付
      ，均屬大陸地區來源所得，依前揭法條規定，皆應併課原告本年度綜合所得稅
      。又系爭薪資所得五十七萬九千八百三十四元，被告並未認係其受聘於臺灣冠
      良公司所支領之所得，原告所稱，係屬誤解。另原告本年度有薪資、利息等所
      得計七十五萬七千零九十九元，已超過本年度規定之免稅額及標準扣除額之合
      計數，其未於規定期間內辦理綜合所得稅結算申報，案經被告查獲，經核定應
      課稅所得額六十萬二千八百三十四元，漏稅額五萬五千二百六十八元，有核定
      通知書、各類所得扣繳暨免扣繳憑單及非扣繳資料可憑，違章事實堪以認定，
      被告依前揭規定，處以所漏稅額一萬二千八百六十九元０‧四倍及四萬二千三
      百九十九元一倍之罰鍰合計四萬七千五百元，並無不合。
（三）依臺灣冠良股份有限公司營運報告書稱「本公司．．．爭取國內外客戶之訂單
      再轉交香港，大陸之製造工廠生產後外銷．．．，惟本公司爭取到訂單後，轉
      介給香港大陸工廠生產同時，由於大陸對製鞋之原物料短缺，本公司遂須接受
      香港公司之委託代為購置之原物料再出口．．．」，是臺灣冠良公司接訂單後
      ，轉介香港冠連公司，再由大陸冠華公司生產出口。而原告八十三年度分別係
      取得在大陸地區提供勞務之所得五十七萬九千八百三十四元（八十二年十二月
      四萬二千元，八十三年一月四萬二千元、二月四萬元、二月七萬八千八百三十
      四元、三月四萬元、四月四萬元、五月四萬元、六月四萬元、六月二千元、七
      月四萬元、八月四萬六千元、九月四萬三千元、十月四萬三千元、十一月四萬
      三千元）及臺灣冠良公司按月給付之薪資所得共十七萬六千元。
    理  由
一、按「個人之綜合所得總額，以其全年左列各類所得合併計算之：第一類．．．．
    ．．第三類：薪資所得：凡公、教、軍、警、公私事業職工薪資及提供勞務者之
    所得」為所得稅法第十四條第一項第三類所明定，另「台灣地區人民、法人、團
    體或其他機構有大陸地區來源所得者，應併同台灣地區來源所得課徵所得稅。」
    亦為台灣地區與大陸地區人民關係條例第二十四條第一項前段所明定。而所謂大
    陸地區來源所得，係指在大陸地區提供勞務之報酬，至於勞務報酬由何人支付及
    在何地支付，均在所不問。又按「納稅義務人應於每年二月二十日起至三月底止
    ，填具結算申報書，向該管稽徵機關，申報其上一年度內構成綜合所得總額或營
    利事業收入總額之項目及數額，以及有關減免、扣除之事實，並應依其全年應納
    稅額減除暫繳稅額、尚未抵繳之扣繳稅額及可扣抵稅額，計算其應納之結算稅額
    ，於申報前自行繳納。．．．．．．。」「納稅義務人未依本法規定自行辦理結
    算申報，而經稽徵機關調查，發現有依本法規定課稅之所得額者，除依法核定補
    徵應納稅額外，應照補徵稅額，處三倍以下之罰鍰。」所得稅法第七十一條第一
    項及第一百十條第二項亦分別定有明文。
二、原告提起本件訴訟無非主張其八十三年度同時受僱於於台灣冠良公司及香港冠連
    公司，其中香港冠連公司之薪資所得五十七萬九千八百三十四元，係由香港冠連
    公司給付，非屬中華民國來源所得，依法免納所得稅；因原告家庭仍居住臺灣及
    基於臺灣冠良公司與香港冠連公司之合作關係，香港冠連公司始委託臺灣冠良公
    司將薪資代為轉付原告，且臺灣冠良公司並未將轉付之薪資，列報為公司之費用
    ，而被告無證據即認原告受僱於香港冠連公司之薪資所得其勞務提供地在大陸，
    併課原告之綜合所得稅，於法有違等語為論據，並提出台灣冠良公司之帳冊、傳
    票及香港冠連公司職員名冊為證。爰分述如下：
（一）原告主張其任職於香港冠連公司，固據提出香港冠連公司職員名冊為證，然依
      該職員名冊記載，原告係香港冠連公司採購部經理，有該名冊附卷可稽，惟依
      台灣冠良公司營運報告書稱：「本公司原為從事鞋類之製造及外銷業務，自八
      十年起，由於國內勞工意識高漲，工資成本劇增等不利因素，不得不關閉原有
      之生產線，將製造生產之工作移由大陸工廠負責，惟本公司仍在台灣原有工廠
      繼續從事樣品開發，爭取國內外客戶之訂單，再轉交香港，大陸之製造工廠生
      產後外銷．．．，惟本公司爭取到訂單後，轉介給香港大陸工廠生產同時，由
      於大陸對製鞋之原物料短缺，本公司遂須接受香港公司之委託代為購置原物料
      再出口．．．．．．由於係以本公司與客戶之良好關係接單，所以對生產產品
      之品質，本公司必須對客戶負全部責任，所以必須派遣人員赴大陸實地對產品
      之品質作必要之檢驗，自當有人事費用及大陸旅費之支出。（派駐大陸工廠人
      員有：張錦舜、洪賽調、黃香珍、甲○○（即原告）、劉政聰、黃峰俊、陳文
      樹等）。」有該營運報告書及台灣冠良公司與原告簽訂之聘僱契約附原處分卷
      可稽，足見關於臺灣冠良公司、香港冠連公司及大陸冠華公司之關係，是臺灣
      冠良公司接訂單後，轉介香港冠連公司，再由大陸冠華公司生產出口，而此關
      係亦據原告陳明在卷。香港冠連公司其業務既僅是將臺灣冠良公司所接訂單轉
      介香港冠連公司，由大陸冠華公司生產，且依上述台灣冠良公司之營運報告書
      記載，原料係由台灣冠良公司採購並出口，則香港冠連公司是否再需採購人員
      ，實不無可議；況原告自承其在香港冠連公司係從事聯繫及在大陸驗貨之工作
      ，足見原告自香港冠連公司所獲得之薪資確有因在大陸提供勞務之所得。再依
      上述台灣冠良公司營運報告書記載：台灣冠良公司係因其與客戶之良好關係而
      接單，故對生產產品之品質，台灣冠良公司必須對客戶負全部責任，而有派遣
      人員赴大陸實地對產品之品質作檢驗之必要，原告即係此原因而被台灣冠良公
      司派往大陸驗貨，有該營運報告書可按，足見原告赴大陸之目的即為對產品之
      品質作檢驗；而如上所述，原告在香港冠連公司之工作內容亦係包括在大陸驗
      貨，然原告同時受僱於台灣冠良公司及香港冠連公司，其八十三年度全年薪資
      分別為十七萬六千元及五十七萬九千八百三十四元，其中香港冠連公司每月薪
      資情形分別為八十二年十二月四萬二千元，八十三年一月四萬二千元、二月四
      萬元、二月七萬八千八百三十四元、三月四萬元、四月四萬元、五月四萬元、
      六月四萬元、六月二千元、七月四萬元、八月四萬六千元、九月四萬三千元、
      十月四萬三千元、十一月四萬三千元，而台灣冠良公司部分則約定每月薪資一
      萬五千元，有臺灣冠良公司之工資表及聘僱契約附原處分卷可稽，故依此薪資
      資料觀之，原告每月之薪資所得中，自香港冠連公司取得者占約四分之三之比
      例，然依上述聘僱契約之約定，原告受僱台灣冠良公司係專門為駐外驗貨工作
      ，則原告受僱台灣冠良公司及香港冠連公司在大陸為驗貨工作，其工作地點及
      工作內容均相同，並無法明確劃分何部分係為台灣冠良公司工作，何部分係為
      香港冠連公司工作一節，亦據原告陳明在卷，則何以需由二僱主予以僱用，實
      有疑義，是原告此種受僱方式不僅與一般同時受僱二僱主分別受領薪資之形態
      有異，且其工作內容無法劃分係為何僱主工作，並依原告主張，香港冠連公司
      與台灣冠良公司股東相同，原告薪資又係由台灣冠良公司代付，則原告卻自香
      港冠連公司獲得就台灣冠良公司三倍之薪資，其薪資給付情形及工作態樣，實
      有悖於常情。加以原告就系爭香港冠連公司所給付之薪資，因原告在香港停留
      時間全年不超過六十天，依香港稅務條例規定並未申報所得稅等情，亦據原告
      陳述甚明，並有香港稅務條例附卷可憑；原告在香港八十三年度全年停留期間
      既未超過六十天，加之目前前往大陸地區必需經由香港轉機，乃眾所周知之事
      實，且據原告陳明在卷，而依原告陳稱：其目前家庭仍居住台灣，則原告在停
      留香港不滿六十天之時間，再扣除原告來往台灣及大陸地區在香港之轉機待機
      時間，如何為香港冠連公司工作，並獲得高達台灣冠良公司三倍之薪資；且原
      告係因台灣冠良公司有至大陸地區驗貨必要，而受聘僱至大陸地區驗貨，已如
      上述，並香港冠連公司之業務性質並無須採購人員，足證原告縱有受僱香港冠
      良公司，其所提供之勞務仍均是在大陸從事驗貨等工作。至原告主張其在香港
      亦有從事採購以外之工作，然原告此主張與其職員名冊不同工作內容，並異於
      常情之工作態樣，其自應負舉證之協力義務，然原告就其服勞務地係在香港之
      工作內容及時間等細節，並未能說明及舉證以供本院調查，實與有實際服勞務
      之常情不合，是原告之主張尚難採取。被告主張原告自香港冠連公司受領之薪
      資所得五十七萬九千八百三十四元，其勞務提供地亦在大陸地區，應堪採信。
（二）又系爭香港冠連公司之薪資所得，因係原告在大陸地區服勞務之所得，屬大陸
      地區來源所得，故被告乃認原告應依前述台灣地區與大陸地區人民關係條例第
      二十四條第一項前段規定，併同台灣地區來源所得課徵所得稅，並非認定系爭
      原告之薪資所得，係屬臺灣冠良公司所支付，故需併課所得稅等情，已經被告
      陳述甚詳，是臺灣冠良公司是否將系爭薪資所得列報為公司之費用，即與本件
      之認定無涉，原告據以主張系爭薪資所得非大陸地區來源所得，尚無可採。
三、綜上所述，系爭香港冠連公司給付原告之薪資五十七萬九千八百三十四元，原告
    之勞務提供地既在大陸地區，自屬大陸地區來源所得，依前述台灣地區與大陸地
    區人民關係條例第二十四條第一項前段規定，自應與臺灣地區來源所得併課所得
    稅；而原告八十三年度除系爭薪資所得五十七萬九千八百三十四元外，加計其餘
    薪資及利息所得，共計所得為七十五萬七千零九十九元，自已超過當年度規定之
    免稅額及標準扣除額之合計數，則原告未於規定期間內辦理綜合所得稅結算申報
    ，為被告查獲，經核定有應課稅所得額六十萬二千八百三十四元，逃漏所得稅五
    萬五千二百六十八元等情，則有核定通知書、各類所得扣繳暨免扣繳憑單及非扣
    繳資料附原處分卷可稽，且原告明知其有前述所得卻未依法申報當年度所得稅，
    縱無故意亦難謂無過失，是被告依據前述所得稅法第七十一條第一項及第一百十
    條第二項暨財政部頒訂之稅務違章案件裁罰金額或倍數參考表規定，按原告應補
    徵之稅額五萬五千二百六十八元，予以補徵，並依補徵稅額中有無扣繳憑單分別
    處以○．四倍及一倍之罰鍰計四萬七千五百元（計至百元止），於法並無違誤，
    訴願決定予以維持，亦無不合，故原告提起本件訴訟為無理由，應予駁回。
四、據上論結，本件原告之訴為無理由，爰依行政訴訟法第一百九十五條第一項後段
    、第九十八條第三項前段，判決如主文。
中    華    民    國     九十        年      二      月    二十一       日
                    高 雄 高 等 行 政 法 院  第 一 庭
                                審 判 長 法  官      陳  光  秀
                                         法  官      呂  佳  徵
                                         法  官      楊  惠  欽
右為正本係照原本作成。
如不服本判決，應於送達後二十日內，向本院提出上訴狀並表明上訴理由，如於本判
決宣示後送達前提起上訴者，應於判決送達後二十日內補提上訴理由書（須按他造當
事人人數附繕本）。
中      華      民      國     九十     年      二      月    二十一    日
                                         法院書記官  藍  亮  仁


司法院資訊處製作；財團法人民間司法改革基金會備份。
